臺灣板橋地方法院刑事判決　　　　　　　 94年度訴字第352號
公　訴　人　臺灣板橋地方法院檢察署檢察官
被　　　告　丁○○
上列被告因偽造文書等案件，經檢察官提起公訴（94年度偵字第
74號），暨移送併辦（94年度偵字第3144號），被告於準備程序
中對被訴之事實為有罪陳述，本院合議庭裁定由受命法官獨任行
簡式審判程序，並判決如下：
    主  文
丁○○連續攜帶兇器，踰越安全設備竊盜，處有期徒刑壹年貳月
。扣案之扳手（拔釘器）壹支，偽造之台新商業銀行消費簽帳單
「持卡人存根聯」壹紙（含其上偽造之「甲○○」簽名壹枚）及
「商戶存根聯」壹紙上偽造之「甲○○」簽名壹枚，偽造之台新
商業銀行消費簽帳單「持卡人存根聯」貳紙（含其上偽造之「乙○○」簽名貳枚）及「商戶存根聯」貳紙上偽造之「乙○○」簽
名貳枚，偽造之玉山商業銀行消費簽帳單「持卡人存根聯」壹紙
（含其上偽造之「丙○○」簽名壹枚）及「商戶存根聯」壹紙上
偽造之「丙○○」簽名壹枚均沒收。
    事  實
一、丁○○（起訴書誤載本院九十二年度簡字第二四二號同名但
    年籍資料不同之被告前科資料，並誤認本件丁○○尚在緩刑
    期間），意圖為自己不法之所有，並基於概括之犯意，於民
　  國九十三年十二月十二日上午九時許，至台北縣土城市○○
    路○段八十五號五樓增建之甲○○住宅，自屋外拉開未上鎖
    之安全設備防盜鐵窗之逃生門栓後，踰越該安全設備之逃生
    門侵入屋內（侵入住宅部分未據告訴、起訴），並在屋內客
    廳之電視櫃上方，取得甲○○所有前端尖銳，對人之生命、
    身體具危險性，可供兇器使用之螺絲起子一把，插入臥室門
    縫撬開房門進入臥室，而竊取屋內甲○○所有之駕駛執照二
    張、健保卡二張、行車執照一張、身分證影本一張、現金約
    新台幣（下同）五千元、金飾戒指四個、黃金項鍊一條、萬
    泰商業銀行金融卡一張、台新商業銀行信用卡一張、玉山商
    業銀行信用卡一張，其父親姜豐林所有之慶豐商業銀行信用
    卡一張、彰化商業銀行金融卡一張，及其母親姜黃貴美所有
    之上海商業銀行金融卡一張，得手後，循原路徑逃逸，並於
    同日下午二時許，將所竊得之戒指、項鍊等物攜至台北縣板
    橋市○○路○段二０二之十六號「寶鴻珠寶銀樓」變賣，得
    款三萬一千三百元，旋花用殆盡。丁○○復於同日下午三時
    十分許，基於意圖為自己不法所有，及行使偽造私文書之概
    括犯意，持上開竊得之台新商業銀行信用卡前往台北縣板橋
    市○○路○段二一０號「金瑞山金銀珠寶店」，冒用「甲○○」名義購買價值一萬二千九百五十元之金項鍊一條，並在
    台新商業銀行之消費簽帳單上偽簽「甲○○」之簽名（消費
    簽帳單一式二聯，以複寫方式製作，故一次簽名即在消費簽
　　帳單之「商戶存根聯」及「持卡人存根聯」上各產生一枚偽
　  造之「甲○○」簽名），偽造甲○○承認簽帳單上金額即為
    其購物消費之金額，並願依其與台新商業銀行之契約支付上
    開金額之簽帳單私文書，持以行使交付該珠寶店之店員收執
    ，用以支付購買金項鍊之價金，使珠寶店之店員因此詐術而
    陷於錯誤，誤認係甲○○所購買，而交付上開金項鍊予丁○○，足以生損害於甲○○、台新商業銀行及金瑞山金銀珠寶
　　店。嗣於九十三年十二月十七日凌晨一時三十分許，丁○○
　  在台北縣板橋市○○街一０五號三樓居處為警查獲，並扣得
    其所竊得甲○○名義之身分證件、信用卡等贓物，始查悉上
    情。
二、丁○○復承前揭竊盜之概括犯意，於九十四年二月三日下午
    二時二十分許，至台北縣板橋市○○街一一０號四樓乙○○
    住宅，持其所有鐵製，前端尖銳，對人之生命、身體具危險
    性，可供兇器使用之扳手（拔釘器）一支，撬開安全設備防
    盜鐵窗之逃生門後，踰越該安全設備之逃生門侵入室內（侵
    入住宅部分未據告訴、起訴），竊取屋內乙○○所有之男、
    女用手錶各二支、五十元硬幣二百九十七個、中華郵政金融
    卡一張、台北商業銀行金融卡一張、玉山商業銀行信用卡一
    張、台新商業銀行信用卡二張、汽車駕駛執照一張、銀質項
    鍊一條、男戒二只，及其妻丙○○所有之玉山商業銀行信用
    卡一張，得手後，循原路徑逃逸。丁○○於竊得上開財物後
    ，於九十四年二月三日下午三時四十五分許，在台北縣板橋
    市○○街一０五號三樓交付所竊得丙○○名義之玉山商業銀
    行信用卡予其女友蔡佩容（所涉收受贓物部分另案審理），
    其二人基於意圖為自己不法所有及行使偽造私文書之犯意聯
    絡，於九十四年二月三日下午五時三十分許，一同前往台北
    縣板橋市○○路○段三十一號地下一樓之「家福股份有限公
    司台北板橋分公司」（以下簡稱「家樂福板橋店」）金飾部
    ，由丁○○持所竊得乙○○名義之台新商業銀行信用卡，冒
    用「乙○○」名義，購買價值二萬二千二百六十元之千足純
    金男用手工項鍊一條，及價值一萬五千四百五十元之千足純
    金男用手工手鍊一條，合計價值三萬七千七百十元；蔡佩容
    則持前揭丙○○名義之玉山商業銀行信用卡，冒用「丙○○
    」名義購買女用金戒指二只、女用金墜飾一個、男用金戒指
    一只、女用金手鍊一條及女用金項鍊一條，金額共計二萬二
    千八百五十五元；其二人並在消費簽帳單上分別偽簽「乙○○」、「丙○○」之簽名（消費簽帳單一式二聯，以複寫方
    式製作，在消費簽帳單之「商戶存根聯」及「持卡人存根聯
    」上各產生偽造之「乙○○」、「丙○○」之簽名各一枚）
    ，偽造表示由「乙○○」、「丙○○」消費之不實內容私文
    書後，將該消費簽帳單之「商戶存根聯」交予店員而行使，
    使該店員因此詐術而陷於錯誤，誤認係乙○○、丙○○所購
    買，而交付上開金飾予丁○○、蔡佩容，其中丁○○再自蔡
    佩容所購上開金飾中取走一只男用金戒指，均足以生損害於
    乙○○、丙○○、台新商業銀行、玉山商業銀行及家樂福板
    橋店。丁○○食髓知味，續承前揭同一行使偽造文書及詐欺
    取財之概括犯意，於九十四年二月三日下午八時許，前往台
    北縣板橋市○○路○段一五二號遠東百貨公司板橋分公司，
    持所竊得乙○○義之台新商業銀行信用卡，以上開同一手法
    ，冒用「乙○○」名義，在消費簽帳單上偽簽「乙○○」之
    簽名，偽造內容不實之簽單私文書後，持以行使交付遠東百
    貨公司板橋分公司店員，使遠東百貨公司板橋分公司之店員
    因此詐術而陷於錯誤，誤認係乙○○購物，而交付價值一萬
    八千零六十元之新力牌Ｔ３型數位相機一台，足以生損害於
    乙○○、台新商業銀行及遠東百貨公司板橋分公司。嗣蔡佩
    容於九十四年二月三日下午七時三十分許，再持上開玉山商
    業銀行信用卡前往家樂福板橋店金飾部欲重施故計，為已接
    獲玉山商業銀行信用卡部風險管理組通知之店員林岑晉發覺
    報警處理，當場查獲。再經警循線於同日下午八時五十分許
    ，在台北縣板橋市○○路○段三十一巷八十九弄口查獲丁○○，並扣得其所有供竊盜犯罪之扳手（拔釘器）一支。
三、案經台北縣政府警察局土城分局報請台灣板橋地方法院檢察
    署檢察官偵查起訴，暨台北縣政府警察局海山分局報請同署
    檢察官移送本院併案審理，丁○○於準備程序中對被訴之事
　  實為有罪陳述，本院合議庭裁定由受命法官獨任行簡式審判
    程序。
    理  由
一、訊據被告丁○○對於上揭竊盜、偽造文書及詐欺取財之犯罪
    事實，於警詢、偵查及本院審理中均坦承不諱，核與同案被
    告蔡佩容之供述一致，且與被害人甲○○、乙○○、丙○○
    於警詢中指訴，證人家樂福公司店員林岑晉、台新商業銀行
    風險管理專員王盈傑及玉山商業銀行風險管理專員張剛維在
    警詢中證述之情節相符，並有贓物認領保管單二紙、家樂福
    統一發票二紙、信用卡簽單商戶存根聯二張、玉山商業銀行
    信用卡刷卡消費明細表一紙、照片三張在卷可稽，及被告所
    有供竊盜犯罪用之扳手（拔釘器）一支扣案可供佐證。又被
    告於竊盜甲○○財物時所使用之螺絲起子雖未扣案，但起子
    係一般家庭五金用品，依吾人日常所見，其均屬鐵製，前端
    尖銳，且被告係插入門縫中撬開房門，顯見其異常尖硬，對
    人之生命、身體應具危險性，故雖未扣案，但依經驗法則，
    其得供兇器使用殆可認定，不因未扣案勘驗而有不同。再查
    ，被告於事實欄第一項之竊盜行為時，雖係侵入被害人甲○○住處後，始在屋內客廳之電視櫃上方，取得被害人甲○○
　　所有可供兇器使用之螺絲起子，並使用插入臥室門縫撬開房
　  門進入臥室行竊，惟刑法第三百二十一條第一項第三款之攜
    帶兇器加重竊盜罪，乃指行為人攜帶兇器有行兇之可能，客
    觀上具有危險性，至其主觀上有無持以行兇或反抗之意思，
    尚非所問，亦不以行竊之初即攜帶兇器為必要，祇須行竊時
    攜帶兇器為已足，是被告在侵入現場後始取得被害人甲○○
    之螺絲起子，並供作竊盜犯罪使用，所為仍屬攜帶兇器竊盜
    犯罪。故核被告所為竊取甲○○、乙○○住處之行為，均係
    犯刑法第三百二十一條第第一項第三款、第二款之攜帶兇器
    ，踰越安全設備加重竊盜罪。被告侵入甲○○、乙○○之住
    處行竊財物，雖同時竊得姜豐林、姜黃貴美、丙○○等人之
    財物，但此非被告所能知悉，仍僅成立一罪（最高法院二十
    九年上字第一四０三號判例參照）。被告所為二加重竊盜之
    行為，時間緊接，犯罪構成要件相同，顯係出於概括之犯意
    為之，為連續犯，應依刑法第五十六條之規定以一罪論，並
    加重其刑。
二、按行為人不法利用他人信用卡至特約商店消費，行為人須提
    示信用卡，並須在簽帳單上冒用原持卡人名義簽名認證，此
    為信用卡制度中極為重要之一道手續，顯示簽帳單為一權利
    義務或法律關係之證明，冒用他人名義於簽帳單上簽名，即
    足以表示原持卡人有依簽帳單所載內容消費之權利義務關係
    ，此與在事先印妥內容之收據或定型化契約上偽簽他人姓名
    之情形相同，自屬刑法第二百十條之偽造私文書（最高法院
    九十一年度臺上字第二六六五號判決亦同此見解）。又按持
    信用卡於特約商店消費，現今一般多以所謂「電子授權」方
    式行之，即以信用卡磁條於電子授權刷卡機（終端機）刷過
    後，磁條資料自動送至銀行授權中心，核對資料與密碼無誤
    後，立即傳回授權碼，同時在印表機自動印出交易時間、商
    店名稱、消費金額、授權碼等資料之消費簽帳單，一式二聯
    ，以複寫製作，故一次簽名即在消費簽帳單之「商戶存根聯
    」及「持卡人存根聯」上各產生署名一枚，此為本院歷來辦
    理刑事案件職務上所知悉。故核被告刷卡購物之行為，係犯
    刑法第二百十六條、第二百十條之行使偽造私文書罪，及同
    法第三百三十九條第一項之詐欺取財罪。被告與蔡佩容間，
    就上開家樂福公司部分行使偽造私文書及詐欺取財之犯行，
    有犯意之聯絡及行為之分擔，為共同正犯。被告於消費簽帳
    單上偽造署押之行為，係偽造私文書之階段行為，其偽造消
    費簽帳單後復持以行使，偽造之低度行為應為行使之高度行
    為所吸收，均不另論罪。被告所為數行使偽造文書、詐欺取
    財之行為，均時間緊接，犯罪構成要件相同，顯係出於概括
    之犯意為之，為連續犯，應各依刑法第五十六條之規定以一
    罪論，並加重其刑。被告所犯前開加重竊盜、行使偽造私文
    書及詐欺取財三罪間，有方法目的之牽連關係，為牽連犯，
    應依刑法第五十五條規定，從一重之加重竊盜罪處斷。公訴
    人僅起訴犯罪事實欄第一項之犯行，未起訴犯罪事實欄第二
    項之犯行，惟此部分未起訴之犯罪事實業經檢察官移送併辦
    ，且與已起訴之犯罪事實間，分別有連續犯、牽連犯裁判上
    一罪之關係，為起訴效力所及，本院自應併予審理。爰審酌
    被告犯罪之動機、目的、手段，雖於本院審理中坦承犯行，
    且分期賠償被害人甲○○之損害，態度尚稱良好，但其盜刷
    之財物價值不低，且在光天化日下任意侵入他人住宅行竊，
    尤以在第一次竊盜為警查獲後，於偵審中再為第二次之竊盜
    犯罪，顯見其欠缺尊重他人財產權之觀念，且侵入他人住宅
    行竊對被害人心理所造成之恐懼甚鉅，破壞社會秩序莫此為
    甚，實不宜輕縱等一切情狀，量處如主文所示之刑，以資懲
    儆。
三、扣案之扳手（拔釘器）一支，係被告所有供事實欄第二項竊
    盜犯罪用之物，業據其陳明在卷，應依刑法第三十八條第一
    項第二款之規定宣告沒收；本案消費簽帳單一式二聯，被告
    一次簽名即於消費簽帳單「商戶存根聯」及「持卡人存根聯
    」上各產生偽造之「甲○○」簽名各一枚、「乙○○」簽名
    各二枚，共犯蔡佩容一次簽名即於消費簽帳單「商戶存根聯
    」及「持卡人存根聯」上產生偽造之「丙○○」簽名各一枚
    ，業如前述，且「持卡人存根聯」係被告偽簽署名後持交特
    約商店店員核對，再交回被告收執，乃屬被告所有供犯罪用
    之物，雖未扣案，惟無證據證明已經滅失，爰依刑法第三十
    八條第一項第二款之規定，就本案消費簽帳單「持卡人存根
    聯」四張（含其上偽造之甲○○簽名一枚、乙○○簽名二枚
    、丙○○簽名一枚）宣告沒收；至於本案消費簽帳單「商戶
    存根聯」四張，因已由被告交付特約商店行使之，非屬被告
    所有之物，無從併為沒收之宣告，但其上偽造之甲○○簽名
    一枚、乙○○簽名二枚、丙○○簽名一枚，係被告及共犯蔡
    佩容所偽造之簽名，應依刑法第二百十九條之規定宣告沒收
    。
據上論斷，依刑事訴訟法第三百七十三條之一第一項、第二百九
十九條第一項，刑法第五十六條、第三百二十一條第一項第三款
、第二款、第二百十六條、第二百十條、第三百三十九條第一項
、第五十五條、第二百十九條、第三十八條第一項第二款，罰金
罰鍰提高標準條例第一條前段，判決如主文。
本案經檢察官王家春到庭執行職務。
中　　華　　民　　國　　94　　年　　8 　　月　　18　　日
                          臺灣板橋地方法院刑事第二庭
　　　　　　                  法　官  鄭　水　銓
以上正本證明與原本無異
如不服本判決應於送達後10日內向本院提出上訴狀
                              書記官　張  文  惠
中　　華　　民　　國　　94　　年　　8 　　月　　25　　日
附錄本案論罪科刑法條全文：
刑法第三百二十一條
犯竊盜罪而有左列情形之一者，處六月以上五年以下有期徒刑：
一、於夜間侵入住宅或有人居住之建築物、船艦或隱匿其內而犯
    之者。
二、毀越門扇、牆垣或其他安全設備而犯之者。
三、攜帶兇器而犯之者。
四、結夥三人以上而犯之者。
五、乘火災、水災或其他災害之際而犯之者。
六、在車站或埠頭而犯之者。
前項之未遂犯罰之。
刑法第三百三十九條
意圖為自己或第三人不法之所有，以詐術使人將本人或第三人之
物交付者，處五年以下有期徒刑、拘役或科或併科一千元以下罰
金。
以前項方法得財產上不法之利益或使第三人得之者，亦同。
前二項之未遂犯罰之。
刑法第二百十六條
行使第二百十條至第二百十五條之文書者，依偽造、變造文書或
登載不實事項或使登載不實事項之規定處斷。
刑法第二百十條
偽造、變造私文書，足以生損害於公眾或他人者，處五年以下有
期徒刑。
